【裁判字號】    99,訴,288
【裁判日期】    990520
【裁判案由】    毒品危害防制條例等
【裁判全文】
臺灣桃園地方法院刑事判決               99年度訴字第288號
公  訴  人  臺灣桃園地方法院檢察署檢察官
被      告  甲○○
指定辯護人  本院公設辯護人陳瑞明
上列被告因違反毒品危害防制條例案件，經檢察官提起公訴（99
年度偵緝字第259號），本院判決如下︰
    主  文
甲○○共同運輸第二級毒品，處有期徒刑年柒月，扣案之第二
級毒品甲基安非他命拾壹包（驗餘總淨重仟捌佰玖拾點玖零
公克）沒收銷燬之，NOKIA 牌之行動電話壹支、威盛快運詳情單
收件人簽收欄上偽造之「李日發」署押壹枚，均沒收，未扣案之
運輸毒品所得新臺幣伍萬元沒收，如全部或一部不能沒收，以其
財產抵償之。
    事  實
一、甲○○明知甲基安非他命係依毒品危害制條例第2 條第2 項
    第2 款所公告之第二級毒品，依法不得運輸，且係行政院依
    懲治走私條例第2 條第4 項授權公告之「管制物品項目及數
    額」所列甲項第4 款之管制進口物品，不得私運進口。而領
    取包裹，係屬日常生活中輕易簡便之事項，如委託他人以冒
    名方式，領取從國外寄來之包裹，並得領取高額報酬，可預
    見所委託領取的包裹內為非法物品。甲○○於不違背其本意
    之情形下，收取吳仲洲（經最高法院於民國98年11月26 日
    以98年度台上字第7113號駁回臺灣高等法院臺中高分院98年
    度上重更（一）字第10號判決確定，判處吳仲洲販賣第二級
    毒品有期徒刑7 年確定）支付之新台幣（下同）5 萬報酬後
    ，與黃秉洋（原名陳秉洋，經臺灣高等法院臺中高分院於96
    年10月29日以96年度上更（一）字169 號判決判處有期徒刑
    8 年確定）及身分不詳之香港籍成年男子『阿雪』，共同基
    於運輸二級毒品甲基安非他命之犯意聯絡，於95年6 月間某
    日，由吳仲洲先向「阿雪」，在大陸地區購得甲基安非他命
    11包（淨重共計3910.41 公克，驗餘淨重3893.90 公克），
    並將所購得之甲基安非他命混同不明白色粉末（毛重共計
    700 公克，經鑑驗無任何毒品反應）裝入濾水器所使用之濾
    心偽裝以逃避查緝；另方面於95年6 月間某日（6 月14日前
    ），黃秉洋先行由澎湖地區搭機至臺灣臺中地區，甲○○再
    安排其住宿於臺中市○○路443 號之「東圓旅館」511 室內
    ，嗣各方面準備完善後，「阿雪」再於95年6 月15日從大陸
    地區運用航空快遞郵寄之方式，利用不知情之快遞業者常安
    國際快遞公司（即臺灣地區威盛快遞公司），將前開毒品運
    抵桃園國際機場，並由該機場再寄至臺灣臺中市○○○街○
    段262 號，並留下臺灣地區之聯繫電話，用以供不知情快遞
    業者聯繫。前開毒品於95年6 月17日上午9 時許寄抵上開台
    中市地址後，甲○○旋即撥打黃秉洋持用之0000000000號行
    動電話，促其至臺中市○○路口搭乘不知情之張清波所駕駛
    之計程車，並依指示前往臺中市○○街與北平路之快遞公司
    領取前開夾藏第二級毒品甲基安非他命之濾水設備。黃秉洋
    到達上開快遞公司後，未經「李日發」之同意，擅以「李日
    發」名義，在威盛快遞公司之快遞詳情單上之收件人簽收欄
    上偽簽「李日發」之署押１枚，並順利領得前開毒品，致生
    損害於「李日發」及威盛快遞公司管理交付客戶運送貨物資
    料之正確性。黃秉洋領取前開藏置第二級毒品甲基安非他命
    之濾水設備後，復依甲○○之指示，將領取之物品置於上開
    張清波駕駛之計程車之後車廂，擬將上開毒品送往新竹地區
    轉交他人。於黃秉洋搭乘計程車運輸上開第二級毒品行經臺
    中市○○路與大雅路口時，為警查獲，並在張清波駕駛之計
    程車後車箱內扣得寶露濾水器1 組、濾水蕊25支，及其內藏
    置之第二級毒品甲基安非他命11包、不明白色粉末700 公克
    、黃秉洋持用之NOKIA 牌行動電話1 支（含門號0000000000
    號SIM 卡1 張）等物。
二、案經內政部警政署刑事警察局第一分隊報請臺灣桃園地方法
    院檢署檢察官偵查起訴。
    理  由
壹、證據能力：
一、按被告以外之人於審判外之陳述，雖不符同法第159 條之1
    至之4 之規定，而經當事人於審判程序同意作為證據，法院
    審酌該言詞陳述或書面陳述作成時之情況，認為適當者，亦
    得為證據，刑事訴訟法第159 條之5 第1 項定有明文。查本
    件被告及檢察官於審判程序中就本院下述所引為證據之供述
    證據，雖均屬傳聞證據，且不符刑事訴訟法第159 條之1至
    之4 之規定，然當事人及辯護人於本院審理中，均同意將之
    作為證據，而本院審酌各該證據資料作成時之一切客觀情況
    ，認為將該等證據列為證據，亦屬適當，是本上述說明，本
    院下述所引之供述證據，自為供作認定犯罪事實之證據。
二、又本院所引下列非供述證據，均與本件待證事實具有關聯性
    ，且並無證據證明並未真實存在，或屬於偵查機關違法偵查
    行為所取得，是依刑事訴訟法第158 條之4 之反面解釋，自
    有證據能力。
貳、認定犯罪事實之證據及理由：
一、訊據被告甲○○對於上揭犯罪事實均坦承不諱，核與證人即
    共犯黃秉洋、證人即計程車司機張清波、證人即東圓旅館員
    工徐玉香等人之證述相符，另有內政部警政署刑事警察局95
    年8 月25日刑鑑字第0950120261號鑑定書及96年5 月21日刑
    鑑字第0960083587號鑑定書各1 份、被告持用之0000000000
    號及0000000000號行動電話通聯譯文各1 份、威盛快遞公司
    快遞詳情單1 紙、常安國際快遞公司文件1 份、東圓旅館旅
    客名單1 份、扣押物品照片19幀及扣案之寶露濾水器1 組、
    濾水蕊25支，及其內藏置之第二級毒品甲基安非他命11包、
    不明白色粉末700 公克、黃秉洋持用之NOKIA 牌行動電話1
    支（含門號0000000000號SIM 卡1 張）附卷可稽，足認被告
    任意性自白與事實相符，從而本件事證明確，被告犯行已堪
    認定。
二、新舊法之比較適用：
  (一)查刑法業於中華民國94年2 月2 日以總統華總一義字第
    09400014901 號令修正公布，並自95年7 月1 日施行。被告
    行為後，其應適用之相關法律已有變更，茲就與本案適用有
    關之條文，比較說明如下：(一)、刑法第33條第5 款業經修正
    公布，修正後刑法第33條第5 款規定「罰金：新臺幣一千元
    以上，以百元計算之」，與修正前刑法第33條第5 款規定「
    罰金：（銀元）一元以上」不同。另罰金刑之加重，依修正
    後刑法第67條規定，其最高度及最低度同加重之，較修正前
    刑法第68條規定，僅加重其最高度，為不利於被告。經比較
    新舊法結果，以舊法即行為時法較有利於被告，故依刑法第
    2 條第1 項前段規定，自應適用行為時之修正前刑法第33條
    第5 款。(二)、牽連犯部分：刑法第55條後段關於牽連犯之規
    定業已刪除，是被告犯後法律已有變更，而本件被告於舊法
    時期所犯如後所述之運輸第二級毒品犯行、行使偽造私文書
    犯行間，依新法應各別多次論斷之結果（即數罪併罰），其
    刑度顯較修正前應依刑法第55條後段之規定以從一重之處斷
    結果為重，經比較新舊法結果，應依刑法第2 條第1 項前段
    之規定，適用有利於被告之法律，即適用被告行為時之修正
    前刑法第55條後段牽連犯之規定從一重處斷。(三)共同正犯部
    分：按95年7 月1 日起施行之刑法第2 條第1 項規定：「行
    為後法律有變更者，適用行為時之法律。但行為後之法律有
    利於行為人者，適用最有利於行為人之法律。」改採「從舊
    從輕」主義，係規範行為後法律變更所衍生新舊法律比較適
    用之準據法，以適用最有利於行為人之法律為原則。準此，
    法院裁判時已在新法施行之後，如新舊法條文之內容有所修
    正，除其修正係無關乎處罰之輕重或要件內容之不同，而僅
    為其他純文字之修正，非該條所指之法律有變更者，依本院
    最近見解，可毋庸依該規定為新舊法之比較，而應依一般法
    律適用原則，適用裁判時法外，即應適用新法第2 條第1 項
    之規定，為「從舊從輕」之比較。刑法第28條原規定：「二
    人以上共同『實施』犯罪之行為者，皆為共同正犯。」新法
    修正為：「二人以上共同『實行』犯罪之行為者，皆為共同
    正犯。」將舊法之「實施」修正為「實行」。原「實施」之
    概念，包含陰謀、預備、著手及實行等階段之行為，修正後
    僅共同實行犯罪行為始成立共同正犯。是新法共同正犯之範
    圍已有限縮，排除陰謀犯、預備犯之共同正犯。新舊法就共
    同正犯之範圍既因此而有變動，自屬犯罪後法律有變更，而
    非僅屬純文字修正，應有新舊法比較適用之問題（最高法院
    96年度台上字第934 號裁判要旨參照）。本案被告不論依修
    正前、後刑法第28條規定，均成立共同正犯，新法並無較有
    利於被告，依刑法第2 條第1 項前段規定，自應適用行為時
    即修正前之刑法第28條之規定。
  (二)又查被告行為後，毒品危害防制條例第4 條、第17條業已修
    正，並於98年5 月20日公布，同年月22日施行，是被告犯後
    法律已有變更，修正前毒品危害防治條例第4 條第2 項之規
    定為：「製造、運輸、販賣第二級毒品者，處無期徒刑或七
    年以上有期徒刑，得併科新臺幣七百萬元以下罰金」，修正
    後毒品危害防治條例第4 條第2 項則規定為：「製造、運輸
    、販賣第二級毒品者，處無期徒刑或七年以上有期徒刑，得
    併科新臺幣一千萬元以下罰金」；而修正前毒品危害防制條
    例第17條之規定為：「犯第4 條第1 項至第4 項、第5 條第
    1 項至第4 項前段、第6 條第1 項至第4 項、第7 條第1項
    至第4 項、第8 條第1 項至第4 項、第10條或第11條第1項
    、第2 項之罪，供出毒品來源，因而破獲者，得減輕其刑。
    」，修正後毒品危害防治條例第17條則規定：「犯第4 條至
    第8 條、第10條或第11條之罪，供出毒品來源，因而查獲其
    他正犯或共犯者，減輕或免除其刑。犯第4 條至第8 條之罪
    於偵查及審判中均自白者，減輕其刑」，準此，依刑法第2
    條第1 項之規定及前揭最高法院決議綜其全部罪刑新舊法比
    較之結果，以修正後之毒品危害防制條例之規定較有利於被
    告，自應全部一體適用修正後之規定。
三、論罪科刑部分：
    按甲基安非他命則係同條例第2 條第2 項第2 款所規定之第
    二級毒品，非經許可不得運輸，且為行政院依懲治走私條例
    第2 條第4 項公告之管制物品項目及其數額甲項第4 款所列
    之管制進出口物品，又自大陸地區私運物品進入臺灣地區者
    ，以私運物品進口論，懲治走私條例第12條亦有規定。次按
    運輸毒品罪祇以所運輸之毒品已實施運送為已足，並非以運
    扺目的地為完成犯罪之要件，換言之，區別該罪既遂、未遂
    之依據，應以已否起運為準，既已起運，構成該罪之輸送行
    為即已完成，不以達到目的地為既遂條件（最高法院92年度
    台上字第3096號判決可資參照），查上揭第二級毒品甲基安
    非他命自大陸地區私運、運輸抵達我國桃園國際機場，該毒
    品既已運抵桃園國際機場，並進入我國領域內，其等私運管
    制物品及運輸第二級毒品甲基安非他命之行為皆已經完成，
    即屬既遂。次按刑法上之偽造署押罪，係指單純偽造簽名、
    捺印或以其他符號代簽名而言，若在制式之書類上偽造他人
    簽名，已為一定意思表示，具有申請書或收據等類之性質者
    ，則係犯偽造文書罪。查，本案共犯黃秉洋在威盛快遞公司
    之快運詳情單上收件人簽收欄上偽簽「李日發」之署押，復
    將之交回威盛快遞公司，用以證明收受之意思表示及其收受
    之事實，顯然於該等文件之內容已有所主張，該等文件即具
    備私文書之性質（最高法院83年台上字6631號判例參照），
    並足以生損害於威盛快遞公司管理交付客戶運送貨物資料之
    正確性及使被害人「李日發」之權益受損。是核被告所為，
    係犯毒品危害防制條例第4 條第2 項之運輸第二級毒品罪、
    懲治走私條例第12條、第2 條第1 項之自大陸地區私運管制
    物品進口罪及刑法第216 條、第210 條之行使偽造私文書罪
    。共犯黃秉洋偽造「李日發」署押之行為，係其偽造私文書
    之部分行為，不另論以偽造署押罪；又偽造文書後，持以行
    使，偽造之低度行為則為行使之高度行為所吸收，亦不論以
    偽造私文書罪。被告利用不知情之計程車司機張清波運送毒
    品，為間接正犯；並就運輸第二級毒品與行使偽造私文書部
    分與共犯黃秉洋及「阿雪」之成年男子間，有犯意聯絡、行
    為分擔，為共同正犯。又被告所犯運輸第二級毒品罪及行使
    偽造私文書罪間，具有方法、目的之牽連關係，應依修正前
    刑法第55條後段規定，從一重之運輸第二級毒品罪處斷。另
    被告以一個私運之行為，同時觸犯上開運輸第二級毒品罪及
    自大陸地區私運管制物品進口罪，應依想像競合犯之規定，
    從一重之運輸第二級毒品罪處斷。而起訴書業已載明被告自
    大陸地區私運管制藥品進入我國之事實，惟漏引懲治走私條
    例第12條、第2 條第1 項之自大陸地區私運管制物品進口罪
    之罪名，則有未合，應予補充。被告犯運輸第二級毒品罪，
    於偵查及審判中均自白犯罪，應依修正後毒品危害防制條例
    第17條第2 項規定，減輕其刑。另按刑法第59條之酌量減輕
    其刑，必須犯罪另有其特殊之原因與環境等等，在客觀上足
    以引起一般同情，認為即予宣告法定最低刑期，猶嫌過重者
    ，始有其適用；至於犯罪之動機、犯罪之手段或犯罪後之態
    度等情狀，僅可為法定刑內從輕科刑之標準，不得據為酌量
    減輕之理由（最高法院69年度台上字第328 號、第3071號、
    70年度台上字第2511號、77年度台上字第4382號、80年度台
    上字第4777號、84年度台上字第2164號、91年度台上字第
    733 號判決亦同此意旨），查甲基安非他命對社會風氣及治
    安危害重大，為政府嚴加查緝，被告運輸毒品之數量高達
    3910.41 公克，危害社會治安甚大，並查無在被告個人方面
    有何特殊之原因或環境客觀上足以引起一般人同情，是本院
    認無從依法酌減其刑，附此敘明。爰審酌被告因一時貪念而
    有本件犯行，惟所欲圖利不高，運輸之第二級毒品甲基安非
    他命甫入境我國即為警查獲，尚未造成具體毒害，及其犯罪
    之動機、目的、手段、犯罪後坦承犯罪之態度等一切情狀，
    量處如主文所示之刑。
四、沒收部分：
  (一)扣押之第二級毒品甲基安非他命11包（經兩次鑑定，驗餘淨
    淨重3893.90 公克）係屬第二級毒品，應依毒品危害防制條
    例第18條第1 項前段規定，諭知沒收銷燬之。另前開第二級
    毒品甲基安非他命鑑驗時，鑑定用罄之0.85公克及0.22公克
    ，暨研判可能為晶體表面殘存溶劑揮發造成重量減少之
    15.44 公克，既已滅失，自不為沒收銷燬之諭知。
  (二)又按按共同犯罪行為，應由共犯各負全部責任，凡必須沒收
    之物，於共犯之判決均應為沒收之諭知（最高法院88年度臺
    上字第7099號判決意旨參考）。查，扣案之NOKIA 牌之行動
    電話1 支，係共犯黃秉洋所有之物，業據共犯黃秉洋於另案
    供述在卷，且供本案運輸第二級毒品甲基安非他命之用，亦
    應依毒品危害防制條例第19條第1 項之規定諭知沒收。
  (三)末按，依毒品危害防制條例第19條第1 項：「犯同條例第四
    條至第九條、第十二條、第十三條或第十四條第一項第二項
    之罪者，其供犯罪所用或因犯罪所得之財物均沒收之，如全
    部或一部不能沒收時，追徵其價額或以其財產抵償之」，係
    採義務沒收主義，故販賣毒品所得之金錢，如能認定確係販
    賣毒品所得之款項，均應宣告沒收，不以當場搜獲扣押者為
    限（最高法院93年臺上字第2670號判決意旨可資參照），是
    被告運輸第二級毒品甲基安非他命之所得5 萬元，係被告因
    運輸第二級毒品所得之財物，亦應依毒品危害防制條例第19
    條第1 項之規定宣告沒收之，如全部或一部不能沒收時，以
    其財產抵償之。
  (四)至共犯黃秉洋持用之NOKIA 行動電話內含之0000000000號之
    SIM 卡1 張，因該門號係共犯黃秉洋之有人所申請，共犯黃
    秉洋向友人拿來使用，業據共犯黃秉洋於另案供述在卷明確
    ，自非共犯黃秉洋所有之物，不得為沒收之諭知，附此敘明
    。
  (五)扣案之共犯黃秉洋於威盛快運詳情單收件人簽收欄上偽造「
    李日發」之收據，應屬威勝快遞公司所有，又非違禁物，爰
    不為沒收之諭知，惟其上偽造之「李日發」署押1枚 ，係偽
    造之署押，自應依刑法第219 條之規定沒收。
  (六)被告持用之0000000000號及0000000000號行動電話雖為被告
    持用，但乏證據證明為被告所有，且被告證述業已不知去向
    ，堪認已滅失不存在，又非屬義務沒收之物，爰不另為沒收
    之諭知。
據上論斷，應依刑事訴訟法第299 條第1 項前段，修正後毒品危
害防制條例第4 條第2 項、第17條第2 項、第18條第1 項前段、
第19條第1 項，懲治走私條例第12條、第2 條第1 項、第11條前
段，刑法第11條、第2 條第1 項、第216 條、第210 條、第219
條，修正前刑法第28條、刑法第55條，判決如主文。
本案經檢察官黃俊華到庭執行職務。
中    華    民    國    99    年    5     月    20    日
                  刑事第五庭審判長法  官  潘政宏
                                  法  官  劉淑玲
                                  法  官  江春瑩
以上正本證明與原本無異。
如不服本判決應於收受判決後10日內向本院提出上訴書狀，並應
敘述具體理由。其未敘述上訴理由者，應於上訴期間屆滿後20日
內向本院補提理由書( 均須按他造當事人之人數附繕本) 「切勿
逕送上級法院」。
                                  書記官   羅婉榕
中    華    民    國    99    年    5     月    21    日
附錄本件論罪科刑法條全文
毒品危害防制條例第4條
製造、運輸、販賣第一級毒品者，處死刑或無期徒刑；處無期徒
刑者，得併科新臺幣 2 千萬元以下罰金。
製造、運輸、販賣第二級毒品者，處無期徒刑或 7 年以上有期
徒刑，得併科新臺幣 1 千萬元以下罰金。
製造、運輸、販賣第三級毒品者，處 5 年以上有期徒刑，得併
科新臺幣 7 百萬元以下罰金。
製造、運輸、販賣第四級毒品者，處 3 年以上 10 年以下有期
徒刑，得併科新臺幣 3 百萬元以下罰金。
製造、運輸、販賣專供製造或施用毒品之器具者，處 1 年以上
7 年以下有期徒刑，得併科新臺幣 1 百萬元以下罰金。
前五項之未遂犯罰之。

司法院資訊處製作；財團法人民間司法改革基金會備份。
